【裁判字號】    95,易,50
【裁判日期】    950929
【裁判案由】    傷害
【裁判全文】
臺灣高雄地方法院刑事判決                95年度易字第50號
公  訴  人  臺灣高雄地方法院檢察署檢察官
被      告  丁○○
                      15號
                    （在臺灣泰源技能訓練所受刑中）
上列被告因傷害案件，經檢察官提起公訴（94年度偵字第21363號）
，本院判決如下：
    主  文
丁○○共同連續傷害人之身體，處有期徒刑拾月。
    事  實
一、丁○○綽號「太爺正富」，與7 、8 名姓名年籍不詳已滿18
    歲之男子共同基於傷害之概括犯意聯絡，於民國93年2 月6
    日20時30分許，坐在高雄縣湖內鄉○○路慈濟宮前樓梯處時
    ，見乙○○獨自1 人在慈濟宮前準備騎乘機車，便吆喝乙○○上前，乙○○上前後，丁○○先以拳頭毆打乙○○臉部，
    其餘7 、8 名姓名年籍不詳已滿18歲之男子則自慈濟宮旁之
    花圃中取出木棍、球棒、鐵管毆打乙○○，丁○○復持武士
    刀朝乙○○背部及手部揮砍，造成乙○○受有右背9 ×1. 5
    公分及8.5 ×1.5 公分深割裂傷、雙手多處挫擦傷、臉部挫
    傷、左前臂遠端尺骨骨折等傷害，經旁人勸阻，乙○○始趁
    隙逃離現場。適有丙○○與蘇志弘於同日21時許至慈濟宮夜
    市收取管理費完畢，至慈濟宮前欲騎乘機車，丁○○誤以為
    丙○○及蘇志弘為乙○○之同夥，便夥同上開其中3 、4 名
    姓名年籍不詳已滿18歲之男子，承前傷害之犯意聯絡，將丙○○與蘇志弘圍住，丁○○詢問丙○○是否為「岡山鬼頭」
    ，丙○○答稱其住海埔，丁○○以台語自稱其為「太爺正富
    」，丙○○隨即遭其中1 人以拳頭毆打後腦，又遭丁○○持
    木棍及其餘之人持木棍、球棒、上開武士刀或徒手毆打，致
    丙○○受有右後枕部挫傷血腫3 ×1. 5公分及右上臂挫傷3
    ×1 公分等傷害，嗣經警據報前往處理，丁○○等人即逃逸
    無蹤。
二、案經乙○○、丙○○訴由高雄縣政府警察局湖內分局報請台
    灣高雄地方法院檢察署檢察官偵辦，因該署認無審判權而函
    請國防部南部地方軍事法院檢察署偵查起訴，嗣經國防部南
    部軍事法院認無審判權判決不受理，並移送臺灣高雄地方法
    院檢察署檢察官偵查起訴。
    理  由
壹、程序方面
一、告訴人乙○○、丙○○及證人蘇志弘於警詢中之陳述有證據
    能力：
  (一)按被告以外之人於審判外之陳述雖不符刑事訴訟法第159 條
    之1 至之4 等4 條之規定，而經當事人於審判程序同意作為
    證據，法院審酌該言詞陳述或書面陳述作成時之情況，認為
    適當者，亦得為證據；當事人、代理人或辯護人於法院調查
    證據時，知有刑事訴訟法第159 條第1 項不得為證據之情形
    ，而未於言詞辯論終結前聲明異議者，視為有前項之同意，
    同法第159 條之5 定有明文。立法意旨在於傳聞證據未經當
    事人之反對詰問予以核實，原則上先予排除。惟若當事人已
    放棄反對詰問權，於審判程序中表明同意該等傳聞證據可作
    為證據；或於言詞辯論終結前未聲明異議，基於尊重當事人
    對傳聞證據之處分權，及證據資料愈豐富，愈有助於真實發
    見之理念，且強化言詞辯論主義，使訴訟程序得以順暢進行
    ，上開傳聞證據亦均具有證據能力。
  (二)本件告訴人乙○○、丙○○及證人蘇志弘就乙○○、丙○○
    遭被告及姓名年籍不詳已滿18歲之男子7 、8 名及3 、4 名
    毆打一情，曾於警詢中為陳述，其性質雖屬傳聞證據，且查
    無符合同法第159 條之1 至之4 等前4 條之情形，惟告訴人
    乙○○、丙○○及證人蘇志弘所為之上開警詢筆錄內容，業
    經檢察官及被告於本院審判程序同意作為證據，審理時提示
    並告以要旨，經檢察官、被告表示意見，已知上述筆錄乃傳
    聞證據，且均未於言詞辯論終結前對該等筆錄內容異議，依
    上開規定，告訴人乙○○、丙○○及證人蘇志弘於警詢中之
    陳述應具有證據能力。
二、證人乙○○、丙○○、蘇志弘於國防部南部地方軍事法院檢
    察署檢察官偵查中之證言有證據能力：
  (一)按被告以外之人於偵查中向檢察官所為之陳述，除顯有不可
    信之情況者外，得為證據，刑事訴訟法第159 之1 第2 項定
    有明文。偵查中對被告以外之人所為之偵查筆錄，或被告以
    外之人向檢察官所提之書面陳述，性質上均屬傳聞證據。惟
    現階段刑事訴訟法規定檢察官代表國家偵查犯罪、實施公訴
    ，依法其有訊問被告、證人及鑑定人之權，證人、鑑定人且
    須具結，而實務運作時，檢察官偵查中向被告以外之人所取
    得之陳述，原則上均能遵守法律規定，不致違法取供，其可
    信度極高。
  (二)本件證人乙○○、丙○○、蘇志弘於偵查中以證人身份向檢
    察官具結後所為之陳述，未曾提及檢察官在偵查時有不法取
    供之情形，亦無顯不可信之情況，依上說明，其於偵查中之
    證言自具有證據能力。
三、告訴人乙○○、丙○○、證人蘇志弘於國防部南部地方軍事
    法院審理時之證言無證據能力：
  (一)按證人依法應具結而未具結者，其證言不得作為證據，刑事
    訴訟法第158 條之3 定有明文。告訴人係向司法警察機關或
    偵查機關申告犯罪事實而要求訴追之人，其於我國刑事訴訟
    法中，並非獨立之證據方法，若欲以告訴人所陳被害經過為
    認定犯罪事實有無之依據時，必須踐行有關證人之證據調查
    程序，除非有依法不得令具結之情形，否則法院應命其具結
    ，若依法應具結而未具結時，依上開規定，告訴人有關被害
    事實經過之陳述，無證據能力。
  (二)經查，告訴人乙○○、丙○○於軍事法院審理時以告訴人身
    分出庭應訊時均未經具結，證人蘇志弘亦未經具結，且查無
    依法不得令渠等具結之情形，依前揭說明，渠等於軍事法院
    審理中之陳述應無證據能力。
四、證人鄭添福於國防部南部地方軍事法院94年度和判字第242
    號案件審理時之證述有證據能力：
  (一)按被告以外之人於審判外向法官所為之陳述，得為證據，刑
    事訴訟法第159 條之1 第1 項定有明文。立法理由係認被告
    以外之人之陳述係在法官面前為之，因其任意陳述之信用性
    已受確定保障之情況下所為，自得作為證據。不問係其他刑
    事案件之羈押訊問期日、勘驗期日、準備程序期日、審理期
    日或民事事件、行政訴訟程序，凡係在法院法官面前所為之
    陳述，均具有證據能力。
  (二)本件證人鄭添福在軍事法院審理中具結後向法官所為之證述
    ，在其任意陳述之信用性無疑之情況下，其證述依法自具有
    證據能力。
貳、實體方面
一、訊據被告固不否認其更改姓名前之姓名為陳正富，及於93年
    2 月6 日21時許確有至高雄縣湖內鄉○○路慈濟宮前之事實
    ，惟矢口否認有何先後夥同姓名年籍不詳之7 、8 名及3 、
    4 名已滿18歲之男子毆打告訴人乙○○、丙○○之傷害犯行
    ，辯稱：當天我什麼都沒做，我純粹去吃東西云云。惟查：
  (一)被告丁○○夥同7 、8 名已滿18歲之男子持木棍、球棒、鐵
    管、武士刀及徒手於上開時、地毆打告訴人乙○○之事實，
    業據證人即告訴人乙○○於警詢時陳稱：我前往慈濟宮前騎
    車，丁○○對我說你過來，我就走過去，他們7 、8 人就從
    慈濟宮旁的花圃裡面拿出球棒2 支及多根鐵管，由丁○○開
    始對我毆打，其中1 人從他們所騎乘的摩托車踏板處拿出1
    把武士刀朝我身上砍（見93年4 月25日警詢筆錄），及於偵
    查中結證稱：我到慈濟宮牽車，丁○○就叫我過去，他沒說
    什麼就用拳頭打我臉部，旁邊的人就拿出武士刀、木棍及球
    棒、鐵管，丁○○接過武士刀後，就砍我的背部及手部等語
    （見國防部南部地方軍事法院檢察署偵察卷第33頁、第34頁
    ）綦詳，核與證人丙○○於警詢中陳稱：我在廟前廣場見到
    乙○○遭3 、4 名不詳姓名男子分持2 把刀子、木棍圍殺，
    正富持木棍，其他2 人持刀子，另1 人持刀子形狀的塑膠袋
    圍毆乙○○等語（見93年2 月7 日、同年4 月25日警詢筆錄
    ）相符，其後被告與其中3 、4 名男子見告訴人丙○○前來
    ，復持木棍、刀或徒手毆打告訴人丙○○，亦據證人即告訴
    人丙○○於警詢中陳稱：當時我在慈濟宮夜市內收取攤販管
    理費，要回家時看見一群人打架，有一個人被打跑，我當時
    僅距離50公尺，該批行兇的人追趕該名年輕人未果的人，便
    過來圍住我，問我：「你是不是岡山人」，我回答我是海埔
    人，該人又稱：「我是太爺正富」等語，然後在我後面的男
    子突然毆打我的頭，「正富」見狀即持木棍與另一持木棍的
    人共3 人一同毆打我（見93年2 月7 日、同年4 月25日警詢
    筆錄），及於偵查中結證稱：我要牽車回家時看到一群人在
    打架，被打的人先跑了，丁○○就跑過來問我是不是岡山鬼
    頭，我回答我是住海埔，他就說他是太爺正富，後面就有人
    用拳頭打我，然後丁○○就木棍打我，另外2 、3 個就用拳
    頭打我，打我的人是用拳頭及木棍，打我的約有3 、4 個等
    語甚詳（見93年9 月16日偵訊筆錄），核與證人蘇志弘於警
    詢中陳稱：我與丙○○、馬君豪上前取車，該群少年就圍上
    來，問我們：「你們是岡山孩子嗎，你們是否跟鬼頭的人」
    等語，丙○○回稱：「不是」，其中一名少年即說：「我是
    太爺正富」。然後突然1 名少年以拳頭毆打丙○○後腦勺，
    然後其餘少年即紛紛出手以拳頭、球棒、武士刀刀身毆打丙○○（見93年5 月3 日警詢筆錄），及於偵查中結證稱：丁○○跑過來問我是不是跟他們一夥的，丙○○說不是，丁○○就說他是太爺正富，後面就有人用拳頭打丙○○，丁○○
    是拿木棍等語相符（見94年2 月16日偵訊筆錄），且證人乙○○、丙○○與蘇志弘均於警詢中分別指認被告即為現場毆
    打告訴人乙○○、丙○○之人，亦經證人鄭添福於國防部南
    部地方軍事法院結證屬實（見上開審理筆錄第57頁），復有
    指認被告之照片及告訴人乙○○、丙○○之高新醫院93年2
    月18日、93年2 月10日診斷證明書各1 份附卷可稽，參以告
    訴人乙○○、丙○○及證人蘇志弘與被告並不相識，亦無仇
    恨，衡情並無誣陷被告於罪並使己身承擔誣告罪及偽證罪之
    風險之理，是被告確有先夥同7 、8 名已滿18歲之男子持木
    棍、球棒、鐵管、武士刀及徒手毆打告訴人乙○○致傷，復
    與3 、4 名已滿18歲之男子共同持木棍、球棒、武士刀及徒
    共同毆打告訴人丙○○成傷之犯行至明。被告辯稱並未毆打
    告訴人乙○○、丙○○云云，無非臨訟卸責之詞，不足採信
    。本件事證明確，被告犯行堪以認定，應予依法論科。
二、查被告丁○○行為後，刑法於94年2 月2 日經總統令修正公
    布，於95年7 月1 日施行，而比較新舊法時應就罪刑有關之
    共犯、未遂犯、想像競合犯、牽連犯、連續犯、結合犯，以
    及累犯加重、自首減輕暨其他法定加減原因（如身分加減）
    與加減例等一切情形，綜其全部罪刑之結果而為比較（最高
    法院95年5 月23日刑事庭第8 次會議決議參照）。經查：
  (一)本次修正刑法第277 條第1 項傷害罪法定刑之種類雖未變動
    ，惟罰金刑部分，被告行為時之易科罰金折算標準，依修正
    前罰金罰鍰提高標準條例第1 條前段規定「依法律應處罰金
    、罰鍰者，就其原定數額得提高為2 倍至10倍」及修正前刑
    法第33條第5 款規定「主刑之種類如下：五、罰金：1 元以
    上」，該罪之罰金刑為銀元1 元以上、銀元1,000 元以下，
    若換算為新臺幣為新臺幣30元以上、30,000元以下。依修正
    後刑法施行法增訂第1 條之1 規定，「中華民國94年1 月7
    日刑法修正施行後，刑法分則編所定罰金之貨幣單位為新臺
    幣。94年1 月7 日刑法修正時，刑法分則編未修正之條文定
    有罰金者，自94年1 月7 日刑法修正施行後，就其所定數額
    提高為30倍。但72年6 月26日至94年1 月7 日新增或修正之
    條文，就其所定數額提高為3 倍」，及刑法第33條第5 款修
    正為「主刑之種類如下：五、罰金：新臺幣1 千元以上，以
    百元計算之」之規定，而刑法第277 條自72年6 月26日後迄
    未修正，是依修正後之刑法第277 條第1 項傷害罪所得科處
    之罰金刑為新臺幣1,000 元以上、新臺幣30,000元以下。比
    較新舊法，應以被告行為時之刑法較有利於被告。
  (二)刑法第28條共犯修正施行前規定「2 人以上共同實施犯罪之
    行為者，皆為正犯」，修正施行後規定「2 人以上共同實行
    犯罪之行為者，皆為正犯」，修法後將完全未參與犯罪行為
    之實行之陰謀共同正犯及預備共同正犯刪除。而本件被告與
    其餘姓名年籍不詳已滿18歲之男子共同毆打告訴人，已著手
    於犯罪行為，均屬實行傷害犯行之正犯，不論依修正前之刑
    法第28條，或修正後之刑法第28條之規定，均構成共同正犯
    ，對被告而言並無有利或不利之情形，自不生新舊法比較之
    問題，應逕依修正前之刑法第28條，論以共同正犯。
  (三)被告行為後業已刪除刑法第56條連續犯之規定，被告所犯數
    次傷害犯行，即應論以數罪分論併罰，此刪除雖非犯罪構成
    要件之變更，但顯已影響行為人刑罰之法律效果，自屬法律
    有變更，依新法第2 條第1 項規定，比較新、舊法結果，仍
    應適用較有利於被告之行為時法律即修正前刑法第56條論以
    連續犯。
  (四)綜其全部罪刑比較之結果，依刑法第2 條第1 項從舊從輕原
    則之規定，以舊法之規定有利於被告，自應適用修正前之刑
    法處斷。
三、核被告丁○○所為，係犯修正前刑法第277 條第1 項之傷害
    罪。被告就上揭2 次傷害犯行，分別與7 、8 名及3 、4 名
    姓名年籍不詳之已滿18歲男子間，有犯意之聯絡及行為之分
    擔，均為共同正犯。被告先後2 次傷害行為，時間緊接、方
    法相同，觸犯構成要件相同之罪名，顯係基於概括犯意為之
    ，為連續犯，應依修正前刑法第56條之規定，論以一罪，並
    加重其刑。爰審酌被告與告訴人乙○○、丙○○素不相識，
    又無仇恨，竟無故率眾毆打告訴人，造成告訴人身體傷害及
    精神上恐懼，所生實害非輕，且迄今未與告訴人達成和解，
    及犯後否認犯行，態度非佳等一切情狀，量處如主文所示之
    刑。至被告及該等姓名年籍不詳已滿18歲之男子用以毆打告
    訴人之木棍、球棒、鐵管、武士刀等物，為被告及該等姓名
    年籍不詳已滿18歲之男子自慈濟宮旁花園中取出，應為被告
    及該等姓名年籍不詳已滿18歲之男子所有供犯罪所用之物，
    惟未據扣案，且並無證據證明尚屬存在，爰不予宣告沒收。
    另扣案之開山刀1 支，並非被告與該等姓名年籍不詳已滿18
    歲之男子用以毆打告訴人所用之物，而被告及該等姓名年籍
    不詳已滿18歲之男子用以毆打告訴人所持之刀械為武士刀，
    此據告訴人乙○○於警詢、偵查中、告訴人丙○○於偵查中
    及證人蘇志弘於警詢中證述明確，因認扣案之開山刀與本件
    被告犯行無關連性，亦不予宣告沒收，附此敘明。
據上論斷，應依刑事訴訟法第299 條第1 項前段，刑法第2 條第
1項 前段、修正前刑法第28條、第56條、第277 條第1 項，罰金
罰鍰提高標準條例第1 條前段，判決如主文。
本案經檢察官甲○○到庭執行職務。
中    華    民    國    95    年    9     月    29    日
                  鳳山刑事第1 庭審判長法  官  陳志銘
                                      法  官  林永村
                                      法  官  林芳華
以上正本證明與原本無異。
如不服本判決，應於判決送達後10日內，向本院提出上訴狀。
中    華    民    國    95    年    9     月    29    日
                                      書記官  黃靖媛
附錄本案論罪科刑法條
刑法第277條第1項
傷害人之身體或健康者，處 3 年以下有期徒刑、拘役或 1 千元
以下罰金。


司法院資訊處製作；財團法人民間司法改革基金會備份。
